【裁判字號】    97,上易,718
【裁判日期】    971124
【裁判案由】    竊盜
【裁判全文】
臺灣高等法院高雄分院刑事判決         97年度上易字第718號
上  訴  人  臺灣高雄地方法院檢察署檢察官
上  訴  人
即  被  告  甲○○
上列上訴人因被告竊盜案件，不服臺灣高雄地方法院97年度易字
第241 號中華民國97年7 月9 日第一審判決（起訴案號：臺灣高
雄地方法院檢察署96年度偵字第30568 號），提起上訴，本院判
決如下：
    主  文
上訴駁回。
    事  實
一、甲○○於民國93年間曾犯詐欺罪，經臺灣高雄地方法院判處
    有期徒刑3 月確定，已於94年3 月23日易科罰金執行完畢，
    不知悔改，復於96年7 月13日12時許，駕駛車牌號碼Z8-532
    號營業小客車，途經高雄縣燕巢鄉○○村○○路18號乙○○
    住處外，因見四下無人，且該宅大門並未上鎖，竟意圖為自
    己不法之所有，先將營業小客車駛至路旁停放，於同日12時
    10分許，徒步進入屋內（侵入住宅部分未據告訴），經在客
    廳及房間各處搜尋後，見乙○○放在房間櫃子上之長褲內有
    現款新台幣（下同）27,000元，乃徒手加以竊取，得手欲離
    開之際，適乙○○之妻詹蘇碧雲返家，當場撞見即質問為何
    進入其宅，甲○○虛應：「我要找人買芭樂」，隨即走出屋
    外，駕車離去。因乙○○於同日14時15分許，午休後，發現
    長褲內之現金失竊，查問時，經詹蘇碧雲談及目賭陌生人進
    屋，嗣報警調閱路口監視器畫面，始循線查獲上情。
二、案經高雄縣政府警察局岡山分局報請臺灣高雄地方法院檢察
    署檢察官偵查起訴。
    理  由
壹、證據能力部分：
一、被告以外之人於偵查中向檢察官所為陳述，除顯有不可信之
    情況者外，得為證據；刑事訴訟法第159 條之1 第2 項定有
    明文。詹蘇碧雲、乙○○業於偵查中具結，向檢察官證述有
    人進入住處及乙○○所有之現金遭竊，陳述時並有全程錄影
    ，審酌其所為陳述之外部附隨環境或條件，即當時陳述時之
    偵查筆錄製作之原因、過程及其功能等，加以觀察其信用性
    ，並無顯不可信之情況，且詹蘇碧雲曾與上訴人即被告甲○
    ○（下稱被告）對談，於原審並經被告對其進行詰問，給予
    對質機會，是其等於偵查中向檢察官所為之陳述，應認具有
    證據能力。
二、被告以外之人，於審判外之言詞或書面陳述，除法律有規定
    者外，不得作為證據。是被告以外之人於司法警察（官）調
    查中所為之陳述，依刑事訴訟法第159 條第1 項規定，係屬
    傳聞證據，原則上無證據能力。詹蘇碧雲於警詢時協助調查
    ，惟其所言係屬證人於審判外之陳述，其既經原審傳喚到庭
    具結陳述，且於警詢所言又無刑事訴訟法第159 條之2 及第
    159 條之3 所設例外可信之特別情況，足以取代其於審判中
    之陳述，是詹蘇碧雲於警詢之陳述，應無證據能力。
三、被害人乙○○於警詢之陳述，為被告以外之人於審判外之言
    詞陳述，檢察官及被告均同意作為證據，本院審酌其陳述作
    成時之情況均屬正常，且與本案相關之待證事實具有關連性
    ，認適當作為證據，依刑事訴訟法第159 條之5 第1 項之規
    定，認有證據能力。
貳、實體部分：
一、訊據被告固坦承駕駛營業小客車停靠乙○○住處附近，惟否
    認有竊盜之犯行，辯稱：當天是乘客要求在該地停車，該乘
    客為中年男子，他下車後有進入屋內，我在外面等，纔被監
    視器拍到車子，有看到他與屋內之人講話，他上車後，要我
    載他離開，因我曾到附近果園如廁，不知道該男子有偷錢；
    如屋主有看到我，並和我談話，應知我有缺牙云云。經查：
  (一)乙○○業已明確指稱：「當天14時15分許，在自宅發現放置
    在房間櫃子上面長褲內之現金27,000元不見，我太太詹蘇碧
    雲說中午有名中年男子從我家中跑出去，該男子可能是竊賊
    」（警卷第6 頁）；「錢放在褲子口袋內，客廳及房門都沒
    有上鎖，是我太太跟我說有人到我家」（偵查卷第17頁）；
    且由乙○○隨即以失竊為由向警報案，請求調閱監視器查明
    可疑之人，足認乙○○確有遭人竊取現金之事實。
  (二)依詹蘇碧雲所稱：「當天有我從外頭回來，大約12時10分許
    ，發現計程車停在我家隔條馬路的對面，我們家共有三棟透
    天厝，有兩個門號，我騎車過去看到我家第一棟房子客廳的
    紗門沒有關，騎到第三棟房子停車，準備回到第一棟房子欲
    把紗門關起來，我走到第一棟房門口時，剛好看見被告從屋
    內走出，我問他為何來我家，他回答要向詹仔買芭樂，我告
    訴他現在沒有生產芭樂，你要怎麼買，然後他沒有應聲，開
    計程車就走了，我當時沒有想到是小偷，只把紗門關起來，
    回到第三棟房子睡覺，醒來後我跟丈夫乙○○說你睡死了，
    連有人進來你都不知道，後來我丈夫自己去摸口袋才發現錢
    不見了，他當時在第一棟房子內睡覺，被告會跟我說要找姓
    詹的，是我家門口有放一台貨車，車門上有寫『詹』字」（
    偵查卷第16頁）；「當天從我家出來之人，就是在庭之被告
    ；我與他有面對面遇到，有跟他說話，憑聲音及長像認出就
    是在庭之被告；第一次在警局只拿照片，所以我不確定，但
    第二次有看到被告在作筆錄，因為有看到本人，所以可以確
    定無誤，今天也是看到本人，可以確定」（偵查卷第17、18
    頁）、「當天我12時左右回家，到家後看到房子沒有關，覺
    得怪怪的，要去關門時，看到被告從屋內要出來，我問他為
    何在這裡，他說要跟詹仔買芭樂，隨即開計程車離開；他開
    的黃色計程車就停在我家屋外，距離約有10公尺，我說這個
    時間沒有芭樂，也不知道他是小偷，他之所以知道我姓『詹
    』，是因我們的貨車停在騎樓，上面有寫『詹』字；我講的
    人就是在庭的被告，我去派出所有指認，但沒有面對面，我
    有說衣服不是，警察叫我指認臉部，被告有轉頭過來，我看
    到臉孔纔跟警察說是他沒錯；計程車開走時，車上沒有其他
    人，家裏當時失竊現金，我不知道他是小偷，我進屋後要去
    睡覺，我先生約12時30分睡覺，我發現被告時也是在同時間
    」（原審卷第69、70頁）；前後均屬一致，而詹蘇碧雲係與
    被告當面交談，並見其駕車離去，且始終未曾提及另有被告
    所稱之人，所指係被告本人進入屋內，應非故意虛構杜撰。
    參以被告並不否認有將營業小客車停放在乙○○住處附近，
    所辯係其乘客下車入屋，顯係飾卸之詞，不足採信。
  (三)至於被告雖提出其曾於96年4 月21日因牙周病而拔除部分牙
    齒之診斷證明（本院卷35頁），然詹蘇碧雲係經多次指認，
    且係憑藉被告體型、臉部及聲音之整體外觀印象而為指認，
    如另由他人所為，早已自行指出錯誤，無庸等到被告糾正，
    此觀被告在其指認時僅單純否認，而未指出其錯誤之可能性
    即明。且被告與詹蘇碧雲之對話係在匆忙間簡短一句，詹蘇
    碧雲無法明確看到被告有缺牙之情形，並非不合情理，故該
    診斷證明，尚不足憑為有利認定。本件罪證明確，被告犯行
    洵堪認定。
二、核被告所為，係犯刑法第320 條第1 項之竊盜罪。查被告於
    93年間曾犯詐欺罪，經臺灣高雄地方法院判處有期徒刑3 月
    確定，已於94年3 月23日易科罰金執行完畢，有臺灣高等法
    院被告前案紀錄表在卷可稽，其於有期徒刑執行完畢後5 年
    之內，故意再犯本件有期徒刑以上之竊盜罪，應依刑法第47
    條第1 項之規定論以累犯，並加重其刑。
三、原審認被告竊盜罪證明確，因而適用刑法第320 條第1 項、
    第47條第1 項、刑法施行法第1 條之1 之規定，並審酌被告
    正值壯盛，不思以己力賺取所需，竊取他人現款，造成被害
    人財產損失，犯後飾詞卸責，毫無悔意，犯後態度不佳，且
    前因竊盜案件，甫遭判處有期徒刑2 年6 月確定，仍又再犯
    等一切情狀，量處有期徒刑8 月。認事用法，核無不合，量
    刑亦屬允當。被告上訴意旨，否認犯罪，並無可取；檢察官
    上訴意旨，雖以量刑過輕，惟刑罰之量定，屬於法院自由裁
    量之職權行使，固應受比例原則等法則之拘束，並非可恣意
    為之，致礙及公平正義之維護。但法院如對有罪之被告科刑
    ，符合罪刑相當之原則，使罰當其罪，並適用刑法第57條明
    定科刑時應注意該條所列10款事項，以為科刑輕重之標準，
    兼顧一般預防之普遍適應性，與具體個案特別預防之妥當性
    ，而於判決理由詳細交待，即屬相當，即不得任意指摘為違
    法。被告犯案之手法及對被害人之侵害，原審已經詳為斟酌
    ，經核並無不當濫用裁量權限情形。至於被告有所辯解，乃
    係刑事被告法定權利之行使，無從以其見解未經採取，而予
    以不利益處斷。被告及檢察官之上訴，均無理由，應予駁回
    。
據上論斷，應依刑事訴訟法第368 條，判決如主文。
本案經檢察官鄭銘謙到庭執行職務。
中    華    民    國    97    年    11    月    24    日
                  刑事第五庭    審判長法  官  曾永宗
                                      法  官  任森銓
                                      法  官  王伯文
以上正本證明與原本無異。
本判決不得上訴。
中    華    民    國    97    年    11    月    24    日
                                      書記官  黎  珍
附錄本判決論罪科刑法條：
刑法第320 條第1 項：
意圖為自己或第三人不法之所有，而竊取他人之動產者，為竊盜
罪，處5 年以下有期徒刑、拘役或500 元以下罰金。
刑法施行法第1 條之1 ：
中華民國94年1 月7 日刑法修正施行後，刑法分則編所定罰金之
貨幣單位為新臺幣。
94年1 月7 日刑法修正時，刑法分則編未修正之條文定有罰金者
，自94年1 月7 日刑法修正施行後，就其所定數額提高為30倍。
但72年6 月26日至94年1 月7 日新增或修正之條文，就其所定數
額提高為3 倍。


司法院資訊處製作；財團法人民間司法改革基金會備份。
